【裁判字號】    95,交易,461
【裁判日期】    950831
【裁判案由】    過失傷害
【裁判全文】
臺灣臺北地方法院刑事判決             95年度交易字第461號
公  訴  人  臺灣臺北地方法院檢察署檢察官
被      告  甲○○
上列被告因過失傷害案件，經檢察官提起聲請簡易判決處刑（95
年度偵緝字第860 號），本院臺北簡易庭受理後（95年度北交簡
字第1436號），認為不宜以簡易判決處刑，而改依通常程序審理
，因被告於準備程序中就被訴事實為有罪之陳述，經本院合議庭
裁定改依簡式審判程序審理，判決如下：
    主  文
甲○○因過失傷害人，處有期徒刑貳月，如易科罰金，以銀元
佰元即新臺幣玖佰元折算壹日。緩刑貳年，被告應向被害人乙○
○支付新臺幣陸萬伍仟元，除於民國九十五年九月二十二日給付
新臺幣壹萬元外，其餘新臺幣伍萬伍仟元自民國九十五年十月二
十二日起按月於每月二十二日前給付新臺幣伍仟元，至付清為止
，如有一期未付視為全部到期。
    事  實
一、甲○○於民國94年3月18日上午8時30分許，駕駛車牌號碼DC
    -2365號自用小客車，由南往北沿臺北市中山區○○○路○段
    行駛至該段73號前，欲左轉進入迴轉道迴轉時，本應注意車
    前狀況，並隨時採取必要之安全措施，而依當時有日間自然
    光線、路面無缺陷、無障礙物之情形，又無不能注意之情事
    ，竟疏未注意車前狀況並採取必要之安全措施，致其前車頭
    不慎擦撞由乙○○所騎乘，與其同方向進入迴轉道欲迴轉之
    腳踏車後方，造成乙○○倒地因而受有臉部撕裂傷、軀幹四
    肢多處挫、擦傷之傷害。甲○○於肇事後，在未被有偵查犯
    罪職權之公務員發覺前，主動向據報前往處理車禍之臺北市
    政府警察局中山分局交通分隊警員坦承為肇事人，而自首犯
    罪並接受裁判。
二、案經乙○○訴由臺北市政府警察局中山分局報告臺灣臺北地
    方法院檢察署檢察官偵查後，聲請簡易判決處刑，本院臺北
    簡易庭受理後，認為不宜以簡易判決處刑，而改依通常程序
    審理，被告於準備程序中就被訴事實為有罪之陳述，經本院
    合議庭裁定改依簡式審判程序審理。
    理  由
一、上揭過失傷害之犯罪事實，業據被告甲○○於偵查中、本院
    準備程序及審理時（見95年度偵緝字第860 號第16、17頁，
    本院準備程序及審判筆錄），均坦承不諱。經查：
  (一)被告所自承之上揭事實，核與告訴人乙○○於警詢及偵訊中
    所指述之情節相符（見94年度偵字第19739 號卷第18至20、
    27、28、53頁），並有臺北市政府警察局交通警察大隊交通
    事故肇事原因初步分析研判表、道路交通事故現場圖、道路
    交通事故補充資料表、道路交通事故談話記錄表、道路交通
    事故調查報告表（一）及（二）、現場及車損照片共4 幀在
    卷可稽（見同上偵查卷第30、34至39、42、43頁）。
  (二)告訴人因本件車禍而受有臉部撕裂傷、軀幹四肢多處挫、擦
    傷之傷害，有告訴人所提出之馬偕紀念醫院診斷證明書在卷
    可稽（見同上偵查卷第32頁）。
  (三)按汽車行駛時，駕駛人應注意車前狀況及兩車併行之間隔，
    並隨時採取必要之安全措施。道路交通安全規則第94條第3
    項定有明文。本件被告考領有汽車駕駛執照，有前開道路交
    通事故調查報告表（二）附卷可稽，當知上揭有關規定，且
    依上揭警方製作之道路交通事故調查報告表（一）所示，本
    件車禍發生當時天候雖為陰天，但有日間自然光線、路面無
    缺陷、無障礙物，亦有前揭道路交通事故調查報告表（一）
    在卷足憑，被告並無不能注意之情事，被告竟疏未注意車前
    狀況，並隨時採取必要之安全措施，致其前車頭撞及告訴人
    所騎乘之腳踏車後方，因而造成告訴人受有如前揭之傷害，
    被告之駕車行為顯有過失，且被告過失駕車肇事行為與告訴
    人之傷害結果間，具有相當因果關係，該當刑法過失傷害罪
    之構成要件。
  (四)綜上所述，本案事證已臻明確，被告之前揭犯行已堪認定，
    應予依法論科。
二、按刑法部分條文於94年2月2日修正公布，並於被告為本件行
    為後之95年7月1日施行，修正後刑法第2條第1項規定：「行
    為後法律有變更者，適用行為時之法律。但行為後之法律有
    利於行為人者，適用最有利於行為人之法律」，且刑法施行
    法亦於95年6月14日修正，增訂第1條之1 規定：「中華民國
    95年1月7日刑法修正施行後，刑法分則編所定罰金之貨幣單
    位為新臺幣。94年1月7日刑法修正時，刑法分則編未修正之
    條文定有罰金者，自94年1月7日刑法修正施行後，就其所定
    數額提高為30倍。但72年6 月26日至94年1月7日新增或修正
    之條文，就其所定數額提高為3倍。」。本件經綜合比較：
  (一)被告所犯之過失傷害罪，依修正前及修正後之刑法條文論處
    之結果，因刑法第284條第1項前段規定有罰金刑，依上開刑
    法施行法第1條之1，雖改以新臺幣為罰金之單位並提高30倍
    ，惟因修正前之罰金單位為銀元，與新臺幣之折算比例為三
    比一，且因前刑法分則有關條文罰金之倍數亦經罰金罰鍰提
    高標準條例提高為10倍，因而依修正後之刑法施行法第1 條
    之1 規定提高30倍，就罰金之最高額而言，實與修正前罰金
    之最高額相同，惟罰金之最低額部分，因刑法第33條第5 款
    亦經修正，罰金最低額由銀元1元以上，提高為1千元以上，
    並以百元為單位，因而以修正前之法律有利於被告。
  (二)修正前刑法第62條前段規定「對於未發覺之罪自首而受裁判
    者，減輕其刑」，乃屬必減輕刑度之規定，修正後刑法第62
    條前段則規定為「對於未發覺之罪自首而受裁判者，得減輕
    其刑」，僅得減輕刑度而已，故以修正前刑法有利於被告。
  (三)刑法第41條第1 項前段關於易科罰金之規定，新法修正為「
    犯最重本刑為五年以下有期徒刑以下之刑之罪，而受六個月
    以下有期徒刑或拘役之宣告者，得以新臺幣一千元、二千元
    或三千元折算一日，易科罰金」，惟依被告行為時之刑罰法
    律，即修正前第41條第1 項前段：「犯最重本刑為五年以下
    有期徒刑以下之刑之罪，而受六個月以下有期徒刑或拘役之
    宣告，因身體、教育、職業、家庭之關係或其他正當事由，
    執行顯有困難者，得以一元以上三元以下折算一日，易科罰
    金」，及依修正前罰金罰鍰提高標準條例第2 條關於「依刑
    法第41條易科罰金者，均就其原定數額提高為1百倍折算1日
    ；法律所定罰金數額未依本條例提高倍數，或其處罰法條無
    罰金刑之規定者，亦同」等規定，易科罰金之折算標準最高
    為銀元3百元，最低為銀元1百元，換算為新臺幣後，最高額
    為新臺幣9百元，最低額為新臺幣3百元，經比較修正前、後
    關於易科罰金折算標準之刑法，適用修正前刑法第41條第1
    項前段及修正前罰金罰鍰提高標準條例對於被告較為有利。
  (四)是本件以修正前之刑法較有利於被告，應整體適用修正前之
    刑法及修正前之罰金罰鍰提高標準條例之規定。
三、核被告所為，係犯修正前刑法第284條第1項前段之過失傷害
    罪。被告於案發後警方接獲報案前往現場處理而尚未發覺犯
    罪前，即主動當場向警方表示其為肇事人以自首，有臺北市
    政府警察局道路交通事故肇事人自首情形紀錄表在卷可參（
    見同上偵查卷第41頁），應依修正前刑法第62條前段之規定
    減輕其刑。爰審酌被告於偵查中、本院準備程序及審理中均
    坦白承認犯行，且業與告訴人達成和解，犯後態度尚佳，被
    告過失程度及告訴人受傷之程度等一切情狀，量處如主文所
    示之刑，並依修正前之刑法第41條第1 項前段規定諭知易科
    罰金之折算標準。末查被告於行為後，刑法有關緩刑之宣告
    亦有修正，然應適用新法第74條之規定，有最高法院95年度
    第8 次刑事庭決議紀錄可考。查被告五年以內未曾因故意犯
    罪受有期徒刑以上刑之宣告，此有臺灣高等法院被告前案紀
    錄表在卷可憑，其於事發後與告訴人即被害人達成和解，同
    意賠償被害人新臺幣（下同）8 萬元，有本院和解筆錄附卷
    可憑，經此論罪科刑之教訓，應知所警惕，信無再犯之虞，
    所宣告之刑以暫不執行為適當，爰併宣告緩刑二年，以勵自
    新，又被告因經濟上困難，僅支付1萬5千元與告訴人，尚有
    6萬5千元未支付，為保障被害人權益，並給予被告自新機會
    ，併依據雙方民事和解條件，令被告應向被害人支付6萬5千
    元之損害賠償，除於95年9月22日給付1萬元外，其餘5萬5千
    元自95年10月22日起按月於每月22日前給付5 千元，至付清
    為止，如有一期未付視為全部到期（得為民事強制執行名義
    ）。
據上論斷，應依刑事訴訟法第452條、第273條之1 第1項、第299
條第1項前段，修正後刑法第2條第1項前段、第74條第1項第2 款
、第2項第3款、修正前刑法第284條第1項前段、第62條前段、第
41條第1項前段，罰金罰鍰提高標準條例第1條前段、修正前第2
條，現行法規所定貨幣單位折算新臺幣條例第2 條，判決如主文
。
本案經檢察官陳淑雲到庭執行職務。
中    華    民    國    95    年    8     月    31    日
                  刑事第五庭    法  官  賴秀蘭
以上正本證明與原本無異。
如不服本判決，應於判決送達後10日內，向本院提出上訴狀。
                                書記官  陳惠娟
中    華    民    國    95    年    9     月    7     日
附錄：本案論罪科刑法條全文
刑法第284條：
因過失傷害人者，處 6 月以下有期徒刑、拘役或 5 百元以下罰
金，致重傷者，處1年以下有期徒刑、拘役或5百元以下罰金。
從事業務之人，因業務上之過失傷害人者，處1 年以下有期徒刑
、拘役或1千元以下罰金，致重傷者，處3年以下有期徒刑、拘役
或2千元以下罰金。


司法院資訊處製作；財團法人民間司法改革基金會備份。
